【裁判字號】    97,花易,41
【裁判日期】    970506
【裁判案由】    違反毒品危害防制條例
【裁判全文】
臺灣花蓮地方法院刑事判決              97年度花易字第41號
公  訴  人  臺灣花蓮地方法院檢察署檢察官
被      告  甲○○
                    （臺灣臺東戒治所強制戒治中）
上列被告因違反毒品危害防制條例案件，經檢察官聲請簡易判決
處刑（96年度偵字第5731號），本院認不宜以簡易判決處刑，改
行通常程序審理判決如下：
    主  文
甲○○無罪。
    理  由
一、公訴意旨略以：被告甲○○明知其所服用之安眠藥，含有第
    3級毒品氟硝西泮（英文學名Flunitrazepam，因常見劑量為
    2毫克，故慣稱為FM2或F2，下簡稱FM2），竟基於轉讓第3級
    毒品FM2之犯意，於民國96年5月間，在花蓮市○○路229巷2
    號住處，轉讓含有 FM2成分之Modipanol 2mg藥丸1包（總毛
    重21.3132公克）、福寧錠28粒（總毛重10.1673公克）予友
    人謝志祥服用，嗣於同年 7月17日11時10分許，為警在謝志
    祥位於花蓮市○○○○街97號住處為警搜索查獲，並扣得上開
    藥丸 1包、福寧錠28粒等物，因認被告甲○○涉犯毒品危害
    防制條例第8條第3項之轉讓第3級毒品罪嫌等語。
二、按犯罪事實應依證據認定之，無證據不得認定犯罪事實；又
    不能證明被告犯罪者，應諭知無罪之判決，刑事訴訟法第15
    4條第2項、第301條第1項分別定有明文。
三、訊據被告甲○○對於無償提供上開扣案含有 FM2成分之藥丸
    予友人謝志祥之行為坦承不諱，並與證人謝志祥證述相符，
    而扣案藥丸 1包、福寧錠28粒，經檢察官送請慈濟大學濫用
    藥物檢驗中心鑑定結果，確含有第3級毒品FM2成分，有該中
    心96年11月12日慈大藥字第96111208號鑑定書可參，核無疑
    義。
四、然被告甲○○否認知悉扣案之安眠藥品，為第3級毒品FM2，
    辯稱：我長期失眠，在行政院衛生署花蓮醫院（下簡稱花蓮
    醫院）精神科看診，因朋友謝志祥說他也失眠，所以我就把
    醫生開給我的藥分一些給他，我不知道含有毒品 FM2之成分
    ，也沒有轉讓毒品的犯意等語。經查：
  (一)扣案藥品經本院依被告聲請，送請花蓮醫院由精神科劉廣齊
    主任及藥劑科許鳳招主任鑑定後，認為：
  1.福寧錠27粒（經慈濟醫院採樣 1粒鑑定後僅餘27粒），並非
    本醫院之處方藥品。又福寧錠為泛生藥廠出品，與 FM2為相
    同成分劑量之錠劑， FM2於其他院所精神科等醫療單位亦可
    開立，有多家製藥廠商，商標名稱不盡相同，學名為Flunit
    razepam，常見劑量為2毫克，俗稱FM2，福寧錠就是FM2，甲
    ○○由何處得到或開立無法得知。
  2.FM2藥丸 1包，實際內裝成分Modipanol 2mg，為本醫院開予
    病患甲○○之處方用藥無誤。林先生為領有重大傷病卡之精
    神科患者，依據本院病歷記載，林先生自90年起，因患有多
    年長期嚴重失眠問題，經診斷及考量症狀與病情需要，本院
    精神科醫師均按月開立藥品，以利治療。至於他持有 100粒
    藥丸，研判可能是他領藥後，未配合按時服用，或是囤積移
    作他用，本院無從得知等語，有花蓮醫院 97年4月17日鑑定
    書乙份在卷可證。
  (二)是雖扣案福寧錠，並非如被告甲○○所稱，乃花蓮醫院精神
    科醫師所開立給伊之處方用藥，然福寧錠亦屬處方藥，有醫
    師開立之處方籤，即能合法取得，尚難認為被告有何「毒品
    」之認識，被告既長期有嚴重失眠問題，需要服用安眠藥，
    其所認知之扣案全部藥物，均屬「安眠藥」，至於成分，應
    非不具有醫藥專業知識之一般人所能了解。
  (三)況且，無藥非毒，一切化學成分本為中性物質，至於何者歸
    類為有害健康之毒品，何者為救人性命之藥品，本屬行政機
    關依社會現狀、國民健康及管制之需要，而為之人為評價及
    劃分、認定，除了報章雜誌及電子媒體常提及之海洛因、安
    非他命、K他命、搖頭丸、大麻 等，為一般民眾耳熟能詳之
    毒品外，其餘毒品，並非一般人所認識，故本院認為，被告
    辯稱不知道其所領用之安眠藥有第3級毒品FM2成分，與社會
    常情相符，應堪採信。
  (四)被告基於善意，提供醫師開立之「安眠藥」給亦有失眠問題
    之友人謝志祥使用，尚難認有轉讓毒品之故意。縱被告有囤
    積藥品，或私下轉讓處方藥品等未遵醫囑、輕忽健康之不當
    行為，然依照國人常有不按時服藥、不經就醫即自行服藥之
    不良習慣及風氣，亦難推論其係基於轉讓毒品之意圖所為。
  (五)本件僅依客觀證據，尚不足以推論被告主觀上有持有、轉讓
    「毒品」之認識，其客觀上縱有轉讓大批安眠藥丸之不當行
    為，亦難以轉讓毒品罪相繩，檢察官之舉證不足以證明被告
    犯罪，本院復查無其他積極證據足資證明被告犯罪，依上開
    規定，應為無罪之諭知。
據上論斷，應依刑事訴訟法第452條、第301條第1項，判決如主
文。
本件經檢察官李子春到庭執行職務。
中    華    民    國    97    年    5     月    6     日
                  刑事第一庭  法  官  蕭一弘
上列正本證明與原本無異。
如對本判決不服，應於送達後10日內，向本院提出上訴狀。
（上訴狀應記載具體上訴理由並應抄附繕本）
中    華    民    國    97    年    5     月    6     日
                              書記官


司法院資訊處製作；財團法人民間司法改革基金會備份。
